台灣苗栗地方法院刑事判決　　　　　　　　　　　　　　九十年度易字第一九九號
　　公　訴　人　臺灣苗栗地方法院檢察署檢察官
　　被　　　告　戊○○
　　　　　　　　庚○○
　　共　　　同
　　選任辯護人　張智宏
　　被　　　告　乙○○
　　　　　　　　丁○○
右列被告等因違反農會法案件，經檢察官提起公訴（九十年度選偵字第三號），本院
判決如左：
    主      文
戊○○共同連續對於農會之選舉有選舉權之人，交付財物，而約其為一定選舉權之行
使，處有期徒刑拾月。
庚○○共同連續對於農會之選舉有選舉權之人，交付財物，而約其為一定選舉權之行
使，處有期徒刑捌月。
乙○○為農會之選舉有選舉權之人，收受財物，而許以為一定之行使，處有期徒刑肆
月，如易科罰金，以佰元折算壹日，緩刑貳年。所收受財物新台幣貳仟元沒收之；
如全部或一部不能沒收時，追徵其價額。
丁○○公訴不受理。
    事      實
一、戊○○與庚○○係夫妻關係，戊○○係苗栗縣竹南鎮農會之會員，於民國九十年
    一月間，登記為苗栗縣竹南鎮農會（下簡稱竹南鎮農會）第十四屆會員代表二號
    候選人，投票日為同年二月十五日，戊○○、庚○○二人意圖使戊○○當選為竹
    南鎮農會之會員代表，遂共同基於對有選舉權人交付財物，而期約應投票給戊○○之概括犯意聯絡，推由庚○○於九十年二月十一、二日間，至竹南鎮農會會員
    即竹南鎮農會第十四屆會員代表選舉權人丁○○（於本院審理中死亡，另為不受
    理判決，容後補述）位於苗栗縣竹南鎮新南里二十三鄰崁頂七三之八號之住處，
    交付新台幣（下同）六千五百元（起訴書誤載為八千元）予丁○○，其中五百元
    係由丁○○取得，並期約丁○○應投票予戊○○，經丁○○允諾並收受外，庚○○並承上揭基於對有選舉權人交付財物，而期約應投票給戊○○之概括犯意，而
    與丁○○基於共同之犯意聯絡，委由丁○○將所餘之六千元分別轉交予有投票權
    之竹南鎮農會會員丙○○、己○○（以上二人業經本院另案判決確定）及已滿八
    十歲之乙○○三人，每人各二千元。嗣丁○○於取得上開六千元後，適乙○○之
    子甲○○（業經本院另案決確定）至丁○○之上開住處，丁○○遂囑甲○○該錢
    為庚○○所交付等語，並委其轉交丙○○、己○○、乙○○等三人各二千元，經
    甲○○允諾後，甲○○與丁○○遂基於共同犯意聯絡，由甲○○於同年二月十一
    、十二日間（起訴書誤載為十三、十四日間），分別在乙○○位於苗栗縣竹南鎮
    新南里十八鄰崁頂十七之八號之住處、己○○位於苗栗縣竹南鎮新南里十八鄰崁
    頂十七之八號之住處、丙○○位於苗栗縣竹南鎮新南里十八鄰崁頂十七之二號住
    處，交付二千元予上開有選舉權人之乙○○、己○○、丙○○，並約渠等應投票
    予戊○○，經己○○、乙○○、丙○○分別允諾並收受之。嗣經臺灣苗栗地方法
    院檢察署檢察官指揮法務部調查局苗栗縣調查站調查人員分別於九十年二月十一
    日二十二時十分許、二月十五日淩晨一時許，搜索戊○○、庚○○二人上揭住處
    ，及二月十四日十八時許至二十一時二十分許間，分別搜索丁○○、乙○○、己○○、丙○○等人上揭住處，始查獲上情，並分別扣得如附表所示之物。
二、案經臺灣苗栗地方法院檢察署檢察官指揮法務部調查局苗栗縣調查站、苗栗縣警
    察局支援臺灣苗栗地方法院檢察署查察農會賄選小組及苗栗縣警察局竹南分局移
    送臺灣苗栗地方法院檢察署檢察官偵查起訴。
    理      由
壹、被告庚○○、戊○○、乙○○部分：
一、訊據被告庚○○於本院審理中對於右揭時、地交予被告丁○○六千五百元，及向
    丁○○拜票請其投票支持被告戊○○等事實固坦承不諱，惟矢口否認有何賄選買
    票犯行，辯稱：伊因之前玩象棋輸錢，曾向被告丁○○陸續借錢，六千五百元係
    伊陸續還被告丁○○之款項，並非用於買票錢云云；被告戊○○對於伊登記為竹
    南鎮農會第十四屆會員代表二號候選人，及曾向被告丁○○拜票請其投票支持等
    事實固坦承不諱，惟矢口否認有何賄選買票之犯行，辯稱：伊未叫被告庚○○拿
    錢給被告丁○○等人，請求渠等投票支持伊云云；被告乙○○則因罹患肺炎、血
    尿等疾病，於本院審理中雖意識清楚，惟對於本院任何訊問均緘默不語。惟查：
（一）被告丁○○確曾於九十年二月十一、十二日間，在其住處交付六千五百元予甲○○，並說該錢為被告庚○○所交付，並委甲○○轉交另案被告己○○、丙○○及被告乙○○等三人，每人各二千元，而甲○○遂於同年二月十一、十二日
      間，在己○○、丙○○、乙○○之住處，分別交付二千元予上開有選舉權之己○○、丙○○及被告乙○○，並請渠等應投票予被告戊○○等情，業據證人甲○○、己○○、丙○○迭於調查人員調查中、檢察官偵查中及本院審理中坦承
      不諱（參見臺灣苗栗地方法院檢察署九十年度選偵字第三號偵查卷宗第六十三
      頁正反面、第六十六頁正面、第六十九頁正反面、第七十一頁反面、第七十二
      頁正面、第七十五頁反面、第七十六頁正面、第七十七頁反面、第七十八頁正
      面、第一０二頁至第一０三頁及本院九十年四月二十七日、五月二十二日訊問
      筆錄），並有新台幣號碼ＪＫ七一四六二０ＶＨ、ＪＫ七一四六二二ＶＨ新版
      千元紙鈔各一張及竹南鎮農會會員代表戊○○競選傳單六張扣案可資佐證；而
      上開千元紙鈔二張，係由臺灣苗栗地方法院檢察署檢察官指揮法務部調查局苗
      栗縣調查站之調查人員，於九十年二月十日二十二時三十分許，分別在己○○
      及丙○○住處內查獲乙節，亦有法務部調查局搜索及扣押筆錄二份在卷可稽，
      揆諸上揭二張紙鈔號碼僅差二號，且係千元新鈔，則己○○與丙○○所收受之
      金錢，顯係出於同一來源，並均由被告丁○○所交付乙節已甚明確，是被告丁○○於偵、審中辯稱：被告庚○○未交給伊六千五千元，伊未轉交六千元給甲○○，請其分別轉交予己○○、丙○○及被告乙○○云云，自不足採信。被告
      乙○○確有收受甲○○轉交之二千元，並許以投票支持被告戊○○無疑，被告
      乙○○於本院審理中對任何訊問，雖均緘默不語，仍無礙於被告乙○○右揭犯
      行之成立。
（二）次查，被告庚○○確於右揭時、地交予被告丁○○六千五百元之事實，業據其
      於本院審理中坦承不諱（參見本院九十一年三月十五日審判筆錄），其雖辯稱
      ：伊因之前玩象棋輸錢，曾向被告丁○○陸續借錢，六千五百元係伊陸續還被
      告丁○○之款項，並非用於買票錢云云；惟查，被告丁○○與庚○○二人間，
      平常並無金錢往來乙節，業據被告丁○○於偵查中供述明確（參見前開偵查卷
      第一二八頁正面），是被告庚○○上開辯解，是否可採，即有可疑﹖而另徵諸
      被告庚○○於偵查中對於給被告丁○○六千五百元之目的供述：「（問：交錢
      給丁○○，是否叫他幫你做選舉事情﹖）這我沒有，他有討，我說：親戚你要
      如何處理，那是你的事情，我總共給他六千五百元，要如何處理，那是他的事
      。」、「（問：你是否叫丁○○拿給他﹖）我叫他（意指丁○○）拿去給他們
      【意指己○○、丙○○、乙○○】啦！」、「（問：你拿給丁○○做什麼﹖）
      我給你三千、二千又一千五，你要怎樣處理我就沒有告訴他，他自己打點，他
      要什麼我也不知道。」等語（以上均參見本院九十一年三月十五日審判筆錄）
      ，益證被告庚○○與丁○○間並無任何金錢借貸關係。而參以證人甲○○於本
      院審理中證述：被告丁○○確曾交付六千元給伊，並說該錢為被告庚○○所交
      付，並請伊轉交己○○、丙○○及被告乙○○等三人，每人各二千元，而伊即
      交予己○○、丙○○及被告乙○○等人各二千元等語（參見本院九十年五月二
      十二日訊問筆錄），證人丙○○證述：甲○○交給伊二千元後二、三天，有告
      訴伊錢是被告戊○○給他的等語，證人己○○證述在投票日前二、三天，甲○○交給伊二千元時，有告訴要選給二號候選人即被告戊○○等語（以上均參見
      本院九十年四月二十七日訊問筆錄），顯見被告庚○○交付六千五百元予被告
      丁○○之目的，除五百元係給有投票權之被告丁○○外，其餘六千元則係要被
      告丁○○轉交予有投票權之己○○、丙○○及被告乙○○，俾己○○、丙○○
      及被告乙○○、丁○○四人，於九十年二月十五日竹南鎮農會第十四屆會員代
      表選舉時，均投票給二號候選人戊○○，此可證明被告庚○○確有對具選舉權
      之被告丁○○交付財物，並與被告丁○○基於犯意聯絡，而對有選舉權之己○○、丙○○及被告乙○○交付財物，並約定渠等均投票給被告戊○○之犯行，
      被告庚○○上開辯解，係事後卸責之詞，不足採信。
（三）末查，被告戊○○、庚○○二人係夫妻關係，平日家裏的錢均是由被告戊○○
      管理，被告庚○○使用金錢時，被告戊○○均會知道等情，業據被告戊○○於
      偵查中及本院審理中供述甚明（參見前開偵查卷第一二０頁反面及本院九十年
  三月十五日審判筆錄），參以被告戊○○已登記為竹南鎮農會第十四屆會員代
      表之候選人，被告庚○○、戊○○二人於本院審理中，亦均坦承被告庚○○在
      幫忙被告戊○○助選拉票，被告戊○○並供述曾向被告丁○○拜票，被告庚○○則供述曾向己○○、丙○○及被告丁○○、乙○○等人拜票等情（參見本院
      九十年五月二十二日訊問筆錄），本件被告庚○○交付六千五百元予被告丁○○，並囑被告丁○○再將其中之六千元轉交予有選舉權之己○○、丙○○及被
      告乙○○等人，既須使用到金錢，則就被告戊○○係掌握家計者，而被告庚○○所取得之金錢，係由被告戊○○所交付等情觀之，被告戊○○對被告庚○○
      交付金錢予被告丁○○之事，衡情其怎麼可能不知﹖況徵諸證人丙○○於本院
      到庭證述：「（問：庚○○於二月十四日是否有去你家拜票﹖）只有說拜票。
      」、「（問：甲○○拿錢有無與你說什麼話﹖）我侄子（指甲○○）在選舉前
      拿錢給我沒有說原因，但事隔二、三天在選舉前，有告訴我是二號候選人戊○○拿給我的。」等語（參見本院九十年四月二十七日訊問筆錄），及證人甲○○到庭證述：「（問：二位被告【指戊○○、庚○○】有無請你幫忙這次選舉
      ﹖）有，口頭有說一點，你這邊有幾個，我說有票的四個，包括乙○○、丙○○、己○○、吳喜森。」等語（參見本院九十年五月二十二日訊問筆錄），足
      證被告庚○○交付予被告丁○○之六千五百元，係由被告戊○○透過被告庚○○所交付，是被告戊○○與庚○○二人間，對於交付六千五百元予有選舉權之
      被告丁○○，並囑被告丁○○再將其中之六千元轉交予有選舉權之己○○、丙○○及被告乙○○，而剩餘之五百元則給被告丁○○之犯行，具有犯意聯絡與
      行為分擔甚明，被告戊○○辯稱：伊未向被告丁○○等人買票進行賄選云云，
      自屬卸責之詞，不足採信。
（四）綜上所述，被告庚○○、戊○○二人上揭辯解，均係事後卸責之詞，不足採信
      。從而，本件事證明確，被告庚○○、戊○○、乙○○三人右揭犯行，均堪認
      定，應予依法論科。
二、核被告戊○○、庚○○二人所為，均係犯農會法第四十七條之一第一項第二款之
    罪；被告乙○○所為，係犯同法第四十七條之一第一項第一款之罪。被告戊○○
    、庚○○、丁○○間，就上開農會法第四十七條之一第一項第二款之犯行，具有
    犯意聯絡與行為分擔，均為共同正犯。被告庚○○、戊○○二人先後多次交付財
    物而期約相對人投票權為一定行使之犯行，時間緊接，犯罪構成要件相同，顯係
    基於概括犯意反覆為之，為連續犯，應依刑法第五十六條之規定，各論以一罪，
    並分別加重其刑。又被告乙○○係七年九月十九日出生，業經本院當庭查明屬實
    ，有本院訊問筆錄所載年籍在卷可稽，於行為時其年齡已逾八十歲，爰依刑法第
    十八條第三項之規定減輕其刑。爰審酌被告戊○○、庚○○二人雖未有犯罪前科
    ，素行尚稱良好，惟賄選對選風敗甚鉅，政府長期以來，於平日或辦理各類選舉
    時，均不斷宣傳的反賄選之觀念，並強力查察賄選，此當為被告等人所知之甚詳
    ，詎被告戊○○、庚○○二人仍未予理會，在檢、調人員採取嚴格跟監之查察賄
    選行動下，仍不惜於會員代表選舉前向有投票權之農會會員行求財物，藉以取得
    農會會員代表之地位，渠等違法挑戰公權力甚明，另參以渠等於本院審理中對所
    有犯行均否認且飾詞狡辯、毫無悔意及檢察官具體求刑情形，而分別從重量處如
    主文所示之刑，以示懲儆。另審酌被告乙○○未能珍惜投票權之正確行使，以顧
    及全體農民的權益，仍於選舉時收受他人財物，而將原應選賢與能之投票權濫為
    行使，理應亦從重量刑，使其能知所警愓，惟慮及其年紀已達八十三歲，且目前
    罹患肺炎、血尿等疾病，尚在治療中，爰從輕量處如主文所示之刑，並諭知易科
    罰金之折算標準。末查被告乙○○前未曾受有期徒刑以上刑之宣告，有臺灣高等
    法院檢察署刑案紀錄簡覆表、臺灣苗栗地方法院檢察署刑案資料查註紀錄表各一
    紙在卷可按，被告經此教訓，當知警惕而無再犯之虞，本院綜核各情，認所宣告
    之刑，以暫不執行為適當，爰併予宣告緩刑二年，以啟自新。
三、被告乙○○所收受之財物二千元，應依農會法第四十七條之一第二項之規定併予
    宣告沒收之；如全部或一部不能沒收時，追徵其價額。至扣案如附表編號一所示
    之現金二萬六千元，係甲○○所有，核與本件被告等人所涉犯行無關，而附表編
    號二、三所示之現金九千九百元、四萬八千元，均係被告庚○○所有，惟上開款
    項並非被告庚○○持供賄選之用，業據被告庚○○供明在卷，而客觀上亦無證據
    證明上開款項，確係作為賄選用途，核與刑法規定之沒收要件不合，爰不予宣告
    沒收。又附表編號四、五所示之千元新鈔各一千元，係分屬另案被告丙○○、己○○所收受之財物，且係被告庚○○為賄選所交付，原應依法宣告沒收，惟丙○○、己○○二人已由本院另案判決在案，並非本案被告，核與農會法第四十七條
    之一第二項規定沒收要件不合，亦不予宣告沒收；至其餘扣案如附表編號六至八
    所示之戊○○競選傳單，乃被告庚○○、戊○○持供競選時宣傳之用，於客觀上
    自難認定係供賄選所用之物，核與刑法規定之沒收要件不合，此部分亦不予宣告
    沒收，附此敘明。
貳、被告丁○○部分：
一、公訴意旨如附件起訴書所載。
二、按被告死亡者，應諭知不受理之判決，並得不經言詞辯論為之，刑事訴訟法第三
    百零三條第五款、第三百零七條，分別定有明文。經查，本件被告丁○○業於九
    十年十二月五日死亡，此有苗栗縣竹南鎮衛生所出具之死亡證明書正本一份附卷
    可稽。依照上開說明，爰不經言詞辯論，諭知不受理之判決。
據上論斷，應依刑事訴訟法第三百零三條第五款、第三百零七條、第二百九十九條第
一項前段，農會法第四十七條之一第一項第一款、第二款、第二項，刑法第十一條、
第二十八條、第五十六條、第十八條第三項、第四十一條第一項前段、第七十四條第
一款，罰金罰鍰提高標準條例第一條前段、第二條，判決如主文。
本案經檢察官蔡宗熙到庭執行職務。
中      華      民      國      九十一    年    三      月    二十九    日
                                    台灣苗栗地方法院刑事第二庭
                                        法  官  吳  炳  桂
右正本證明與原本無異。
如不服本判決，應於送達後十日內向本院提出上訴狀（須附繕本），上訴於台灣高等
法院台中分院。
                                        書記官  楊  慧  萍
中      華      民      國      九十一    年    四      月      三      日
附錄本判決論罪科刑法條全文：
農會法第四十七條之一第一款、第二款：
農會之選舉有左列行為之一者，處三年以下有期徒刑，得併科三萬元以下罰金：
一  有選舉權之人，要求、期約或收受財物或其他不正利益，而許以不行使其選舉權
    或為一定之行使者。
二  對於有選舉權之人，行求、期約或交付財物或其他不正利益，而約其不行使選舉
    權或為一定之行使者。
  附  表：                                            現金單位：新台幣
┌──┬────────┬────────┬────┬──────┐
│編號│物  品  名  稱  │  數        量  │所有人  │查 獲 地  點│
├──┼────────┼────────┼────┼──────┤
│一  │現金二萬六千元  │千元鈔二十六張  │甲○○  │甲○○住處  │
├──┼────────┼────────┼────┼──────┤
│二  │現金九千九百元  │千元鈔九張      │庚○○  │庚○○身上  │
│    │                │五百元鈔一張    │        │            │
│    │                │百元鈔四張      │        │            │
├──┼────────┼────────┼────┼──────┤
│三  │現金四萬八千元  │千元鈔四十八張  │庚○○  │戊○○住處  │
├──┼────────┼────────┼────┼──────┤
│四  │現金一千元      │ＪＫ七一四六二二│        │            │
│    │                │ＶＨ號千元鈔一張│丙○○  │丙○○住處  │
├──┼────────┼────────┼────┼──────┤
│五  │現金一千元      │ＪＫ七一四六二０│己○○  │己○○住處  │
│    │                │ＶＨ號千元鈔一張│        │            │
├──┼────────┼────────┼────┼──────┤
│六  │戊○○競選傳單  │四張            │庚○○  │庚○○住處  │
├──┼────────┼────────┼────┼──────┤
│七  │戊○○競選傳單  │一張            │陳余金玉│陳余金玉住處│
├──┼────────┼────────┼────┼──────┤
│八  │戊○○競選傳單  │一張            │己○○  │己○○住處  │
└──┴────────┴────────┴────┴──────┘
